【裁判字號】    90,上易,480
【裁判日期】    900320
【裁判案由】    詐欺
【裁判全文】
臺灣高等法院臺中分院刑事判決                      九十年度上易字第四八號
    上  訴  人
    即  自訴人  乙○○
    被      告  甲○○
右上訴人因自訴被告詐欺案件，不服台灣南投地方法院八十九年度自字第七八號中華
民國九十年一月十五日第一審判決，提起上訴，本院判決如左：
    主  文
上訴駁回。
    理  由
一、原審判決略稱：
（一）本件自訴意旨略以：被告甲○○於民國（下同）八十六年三月初，在其台中市
      北屯區○○○街六０號三樓之一住處召集互助會，自八十六年三月十五日起至
      八十八年一月十五日止，以每月每會新台幣（下同）一萬元，採外標方式召集
      互助會；自訴人不疑有他，而參加被告之前開互助會，且自八十六年三月十五
      日起至同年十一月十五日止均按時繳交會款，共計繳交九萬元會款，詎自訴人
      於八十六年十二月欲前往繳交會款時，發現被告已搬遷，經四處催尋，均無進
      展，被告顯涉有刑法第三百三十九條第一項詐欺犯行等語。
（二）按駁回自訴之裁定已確定者，非有第二百六十條各款情形之一，不得對於同一
      案件再行自訴；又不得提起自訴而提起者，應諭知不受理之判決，刑事訴訟法
      第三百二十六條第四項、第三百三十四條分別定有明文。
（三）查本件自訴人乙○○雖自訴被告甲○○涉犯詐欺罪嫌，惟查自訴人所指被告上
      開同一犯罪事實，前經自訴人具狀向台灣台中地方法院提起自訴，並經該院於
      八十九年八月二十五日以八十九年度自字第二二二號裁定駁回自訴，並於同年
      九月十一日確定，有判決書及台灣高等法院被告全國前案紀錄表各一份附卷可
      稽。前開自訴裁定既已確定，而本件自訴乃自訴人就前開自訴案件之犯罪事實
      重新提起自訴，核與前開自訴為同一案件，觀諸自訴人於本件自訴狀內並無敘
      明或檢具任何發現新事實或新證據之理由或事證，且自訴人於九十年一月十二
      日原審調查時，雖曾請求傳訊證人王美玉作為證據資料，然按刑事訴訟法第二
      百六十條第一款所謂「發現新事實或新證據」，因人證係以證人之證言為證據
      資料，故以證人為證據方法，以其陳述為證明之作用者，除非其於另一訴訟中
      已為證言之陳述，否則不能以其事後所製作記載見聞事實之文書，謂其係根據
      該人證成立於事實審法院判決之前，而認該文書為新證據，此有最高法院七十
      五年台上字第七一五一號判例可資參照，是關於人證是否符合該款新規定之認
      定，應係以證人之證述已在判決前成為證據而未被發現者為限，是自訴人既未
      檢具任何發現新事實或新證據之理由或事證供原審調查，且亦乏證據證明有刑
      事訴訟法第四百二十條第一項第一款、第二款、第四款或第五款所定得為再審
      原因之情形者，乃逕行提起本件自訴，即與刑事訴訟法第三百二十六條第四項
      規定不得提起自訴之情形相當，揆諸前揭法條之規定，原審不經言詞辯論，為
      不受理之判決，核無不合，自訴人上訴意旨略以：自訴人經友人張正文君協助
      （案外人張正文君亦為會腳）提出不同版本會單（詳見物證一：新、舊不同會
      單影本），其成員不同，所佔金錢份數亦不相同，故被告有一會多標及詐欺之
      實證，因此不服本案之判決，提出上訴云云，惟查本件自訴內容與前述之八十
      九年度自字第二二二號內容相同，業據自訴人於原審訊問時稱：「‧‧‧我曾
      經在台中告過他，亦是相同之案件，那是因為當時有跟他和解，後來自訴駁回
      ，和解後他依內容付款，只付二萬元，結果就沒付了」等語（見原審卷第二十
      一頁），原審判決之認定核無違誤，自訴人上訴為無理由，應予駁回，並不經
      言詞辯論為之。
二、據上論斷，應依刑事訴訟法第三百七十二條、第三百六十八條，判決如主文。
中      華      民      國    九十    年    三      月      二十        日
                                臺灣高等法院臺中分院刑事第三庭
                                      審判長法  官  方  艤  駐
                                            法  官  廖  柏  基
                                            法  官  劉  連  星
右正本證明與原本無異。
不得上訴。
                                            書記官  顏  子  良
中      華      民      國      九十      年      三      月   二十一   日
                                                                        Ｄ


司法院資訊處製作；財團法人民間司法改革基金會備份。
